【裁判字號】    90,上易,298
【裁判日期】    900418
【裁判案由】    詐欺
【裁判全文】
臺灣高等法院高雄分院刑事判決                      九十年度上易字第二九八號
    上  訴  人
    即  被  告  甲○○
右上訴人因詐欺案件，不服臺灣高雄地方法院八十九年度易字第一二一三號中華民國
八十九年十一月三十日第一審判決（起訴案號：臺灣高雄地方法院檢察署八十九年度
偵字第二二三號），提起上訴，本院判決如左：
      主  文
原判決撤銷。
甲○○無罪。
      理  由
一、公訴意旨略以: 被告甲○○明知其經濟已周轉困難及其非吉苑（起訴書誤載為吉
    宛）實業有限公司（以下簡稱吉苑公司）職員，猶意圖為自已不法之所有，自民
    國八十六年十一月間起至八十七年二月十四日止，陸續向保宙企業有限公司（以
    下簡稱保宙企業公司）佯稱伊為吉苑實業公司之人，而以吉苑公司名義，向保宙
    企業公司買受五金貨品共計新台幣（下同）八萬三千六百十五元（含稅金）。該
    公司不疑有詐，均如數交貨，嗣甲○○分別簽發以高區中小企業銀行瑞祥分行為
    付款人，票號ＪＤＡ0000000、ＪＤＡ0000000號；票額各一萬八
    千二百八十六元、一萬二千八百九十五元；發票日八十七年三月十日、四月十五
    日之支票二紙交付保宙企業公司，並又交付發票人張錫森，陽信商業銀行為付款
    人，票號ＡＡ0000000號、票額九千六百五十元、發票日八十七年五月九
    日之客票一紙支付部分貨款。惟上開支票屆期提示均遭退票，經向吉苑公司求償
    遭拒，始知受騙。因認被告甲○○係犯詐欺罪嫌等語。
二、按犯罪事實應依證據認定之，無證據不得推定其犯罪事實；又被告犯罪不能證明
    者，應諭知無罪之判決，刑事訴訟法第一百五十四條、第三百零一條第一項分別
    定有明文。另刑法第三百三十九條第一項詐欺罪之成立，以意圖為自己不法所有
    ，以詐術使人將本人或第三人之物交付為要件，所謂以詐術使人交付，必須被詐
    欺人因其詐術而陷於錯誤，若其所用方法，不能認為詐術，亦不致使人陷於錯誤
    ，即不構成該罪，最高法院四十六年台上字第二六○號著有判例可資參照。
三、公訴意旨認被告甲○○涉犯詐欺罪嫌，係以告訴人代表人林國欽之指訴，及出貨
    貨單八紙與統一發票、支票三張附卷等為論據。訊據被告甲○○堅決否認有詐欺
    犯行，辯稱：伊一直是用吉苑公司名義向告訴人購買貨品，吉苑公司負責人也知
    情，伊購買的五金貨品都是轉賣給吉苑公司，伊只賺差額，後來因伊被別人倒帳
    ，所以才無法支付貨款等語。
四、經查：（一）被告自八十五年九月間起即向告訴人保宙公司購買五金貨品，均是
    由被告簽發自己為發票人之支票以支付貨款，告訴人公司則將發票及出貨單送到
    吉苑公司，這期間貨款給付均正常，直至八十六年十一月間至八十七年二月間所
    購買之貨品價金始發生簽發支票不能兌現，貨款無法清償之情形等情節業據告訴
    人代表人林國欽到庭指陳明確，並有抬頭買受人載明為吉苑公司之統一發票三張
    、出貨單八張、被告為發票人之支票附於偵查卷可稽。再証人即吉苑公司業務負
    責人黃國恩到庭証稱：「我承攬之工程若須五金雜貨就會委請被告採買五金，貨
    款就向公司取款，他是賺差額，我不知他向何人購買。」、「都是委請被告採購
    五金貨品，他的發票一定要開給公司，所以對外採購一定要以公司名義購買」、
    「（如此合作關係）至少二年」「被告私下告訴過我（使用吉苑公司之名片），
    以便他採購，被告交的貨都沒有問題」等語，由上可見被告確係依吉苑公司所需
    而向告訴人公司購買五金貨品，再轉賣予吉苑公司，並賺取其間之差額而營利，
    且此種方式之買賣關係期間至少長達一年餘，被告均有依約交付自己為發票人之
    支票以支付貨款且均有兌現，苟被告有不法所有之意圖而欲為詐欺財物，豈須花
    如此長的時間與告訴人公司交易並簽發自己為發票人之支票以給付貨款，又於發
    生支票不能兌現無法清償貨款後復與告訴人成立和解，並陸續清償四萬多元，尚
    欠三萬餘元，亦經告訴人代表人林國欽陳明，復有和解書一份在卷為憑。況所購
    買之五金貨品亦均轉售予吉苑公司，並非與吉苑公司毫無關係而假冒吉苑公司名
    義與告訴人公司交易。
    （二）告訴人雖指訴每次交易均將發票寄到吉苑公司，故誤認被告係吉苑公司的
    人，然被告確係依吉苑公司工程之所需而向告訴人訂購五金貨品，再轉賣予吉苑
    公司賺取差額，而統一發票之買受人亦均載明係吉苑公司，買、賣之對象單一固
    定，故縱認被告係以吉苑公司名義向告訴人公司購買貨品，亦難認係基於詐欺之
    故意向告訴人公司施用詐術，且如同前述，告訴人公司長期間多次與被告交易亦
    均係以被告所簽發之支票支付貨款而非以吉苑公司之支票或直接向吉苑公司請領
    貨款，更可見告訴人係因長達一年之交易，被告所簽發支付貨款之支票均有兌現
    ，貨款支付正常，而再為本件公訴人指訴為詐欺之五金貨品交易並交付貨品，並
    無因被告施用如何之詐術而致陷於錯誤乃交付財物之情形，綜上所述，被告應無
    詐欺犯行。此外，復查無其他証據足証被告有公訴人所指之詐欺犯行，本件即屬
    不能証明被告犯罪，原審失查，遽為論罪科刑之判決，應有未洽，被告上訴意旨
    否認犯罪，指摘原判決不當，上訴為有理由，應由本院將原判決撤銷，另為被告
    無罪之諭知。
據上論結，應依刑事訴訟法第三百六十九條第一項前段、第三百六十四條、第三百零
一條第一項，判決如主文。
本案經檢察官沈紹嘉到庭執行職務。
中    華    民    國      九十      年       四       月      十八      日
                              臺灣高等法院高雄分院刑事第三庭
                                  審判長法官  莊秋桃
                                        法官  陳中和
                                        法官  莊崑山
右正本證明與原本無異。
不得上訴。
                                      書記官  邱麗莉
中    華    民    國      九十      年       四       月      二十      日
                                                                        Ｑ


司法院資訊處製作；財團法人民間司法改革基金會備份。
